臺灣高等法院刑事裁定
109年度聲字第214號
聲  請  人  
即  被  告  徐琨鈦  





上列聲請人即被告因違反毒品危害防制條例案件，聲請發還扣押
物案件，本院裁定如下：
    主  文
聲請駁回。
    理  由
一、聲請意旨略以：聲請人即被告徐琨鈦（下稱被告）因違反毒
    品危害防制條例案件，經臺灣基隆地方檢察署(下稱基隆地
    檢署)以108偵字第856號、108年偵字第1951號案件偵辦，經
    該署檢察官指揮新北市政府警察局海山分局（下稱海山分局
    ）扣押被告所有之物品，其中即包含車牌號碼ASG-8758自用
    小客車一部，有海山分局扣案物品目錄表為證。被告前經檢
    察官提起公訴後，由臺灣基隆地方法院以108年訴字第296號
    刑事判決論罪科刑，被告提起上訴後現由本院審理中。被告
    所聲請發還之標的與本件被告所涉犯罪事實並不具關連性，
    前經一審判決宣告不予沒收，是應無留存該扣押物待至本院
    審理終結之必要。又被告對於所犯罪行於一、二審均全數坦
    承，上訴理由僅係針對原審量刑部分，是並無扣押上開車輛
    以明案情之必要。再被告自本件案發後徹底悔悟，回歸正途
    ，目前在瑞芳區葵牛岩小吃店任職，該店距離被告居住處約
    5公里多，被告因通勤需求且基隆當地天候多雨，亟需用車
    ，且上開扣押車輛被告每月尚須償還貸款近新臺幣24,000元
    ，對被告來說亦係不小之開銷，爰請審酌上情，准予發還前
    開車輛云云。
二、按可為證據或得沒收之物，得扣押之；扣押物若無留存之必
    要者，不待案件終結，應以法院之裁定或檢察官命令發還之
    ；扣押物未經諭知沒收者，應即發還。刑事訴訟法第133 條
    第1 項、第142 條第1 項、第317 條前段分別定有明文。所
    謂扣押物無留存之必要者，乃指非得沒收之物，且又無留作
    證據之必要者，始得依上開規定發還；倘扣押物尚有留存之
    必要者，即得不予發還。又該等扣押物有無留存之必要，並
    不以係得沒收之物為限，且有無繼續扣押必要，應由事實審
    法院依案件發展、事實調查，予以審酌（最高法院101 年度
    台抗字第125 號裁定意旨參照）。是扣押物有無繼續扣押必
    要，審理法院自得依職權衡酌訴訟程序之進行程度、事證調
    查之必要性，而為裁量。
三、經查：
　㈠本件被告因違反毒品危害防制條例案件，並為警扣押車牌號
    碼ASG-8758號自用小客車1部之事實，有海山分局扣押物品
    目錄表、扣押物翻拍照片在卷可參（見基隆地檢署108年度
    偵字第856號偵查卷第81頁、原審卷三第183、185頁）。嗣
    前揭案件，經基隆地檢署檢察官偵查終結後，因認被告涉犯
    毒品危害防制條例第4條第3項之製造第三級毒品罪嫌，向臺
    灣基隆地方法院提起公訴，蒞庭檢察官並於原審審理中提出
    補充理由書，表明該部自用小客車為被告所有供共犯即共同
    被告徐守宏載送製毒原料之交通工具，請求宣告沒收，有基
    隆地檢署檢察官108年度蒞字第1413號補充理由書在卷可考
    ，經原審法院調查審理後，於民國108年7月31日以108年度
    訴字第296號判決處有期徒刑8年(併科罰金及沒收)。惟被告
    不服原審判決，提起上訴，現於本院審理中。
　㈡被告固聲請發還上開扣案之自用小客車1部。惟本案現仍在本
    院審理中，且原審檢察官曾為如上之主張，全案尚未確定，
    前揭物品是否與本案待證事實全然無涉，是否屬於犯罪證據
    或供犯罪所用之物，非經踐行調查審理程序，自無從判明，
    尚難認定與本案犯罪事實無關。為確保日後審理之需要及保
    全將來執行之可能，於相關事證尚未查明或本案判決確定之
    前，本院認前揭扣案之車牌號碼ASG-8758號自用小客車1部
    仍有繼續扣押之必要。本件聲請人聲請發還前揭扣押物，為
    無理由，應予駁回。
據上論斷，依刑事訴訟法第220 條，裁定如主文。
中　　華　　民　　國　　109 　年　　1 　　月　　31　　日
                  刑事第二十庭  審判長法　官  王復生  
                                      法　官  張紹省
                                      法　官  陳春秋
以上正本證明與原本無異。
如不服本裁定，應於收受送達後五日內向本院提出抗告狀。
                                      書記官  周彧亘
中　　華　　民　　國　　109 　年　　2 　　月　　4 　　日